【裁判字號】    92,家上,15
【裁判日期】    920829
【裁判案由】    離婚
【裁判全文】
臺灣高等法院高雄分院民事判決  九十二年度家上字第一五號
      上  訴  人  甲○○
      被  上訴人  乙○○○
      送達代收人  陳豐裕律師
右當事人間離婚事件，上訴人對於中華民國九十一年十一月二十五日臺灣高雄地方法
院九十一年婚字第一二六一號第一審判決提起上訴，本院判決如左：
      主      文
上訴駁回。
第二審訴訟費用由上訴人負擔。
      事實及理由
一、被上訴人主張：兩造為夫妻關係，婚後並育有三名子女連育屏、連振逢、連振華
    。現在均已成年。兩造原本設籍在高雄市，後來上訴人遷居至苗栗縣。被上訴人
    與子女遷居至現在戶籍地，並自民國八十五年間起因意見不合而分居。之後於起
    訴後始知悉上訴人因詐欺罪經本院判處有期徒刑八月，而於八十七年四月七日判
    決確定，經通緝後入獄執行。上訴人因犯不名譽之罪被處徒刑，又與其他女子同
    居且與被上訴人分居多年，顯見兩造夫妻情分喪失，確有不能維持之重大事由，
    爰依民法第一千零五十二條第一項第十款、第二項之規定，以選擇合併之方式，
    訴請判決離婚。上訴人則以：伊確實自八十五年間起即未與被上訴人同財共居，
    僅有夫妻之名，但被上訴人是因為結交男友才離家，被上訴人知悉上訴人因詐欺
    罪遭判刑確定已逾一年，且此並非不名譽之罪。至於在民國七十幾年間，雖曾和
    會計趙鸞嬌有來往，且在八十三年之前曾有與女人同居，但那是被上訴人默許的
    ，目前雖有與另外女人來往，然都是金錢交易的，目前並無固定之女朋友。本件
    兩造固有意見不合情事，但實際造成分居之結果則是因被上訴人離家，斷絕音訊
    所致。因之兩造婚姻縱經認出現重大破綻，其責任亦應由被上訴人負擔。被上訴
    人訴請離婚實無理由等語資為抗辯。
二、本件原審對於被上訴人之請求，判決准兩造離婚。上訴人聲明不服，上訴聲明求
    為判決：(一)原判決廢棄。(二)右廢棄部分，被上訴人在第一審之訴駁回。(三)第一、
    二審訴訟費用由被上訴人負擔。被上訴人則答辯聲明：(一)上訴駁回。(二)第二審訴
    訟費用由上訴人負擔。
三、經查被上訴人主張之前揭事實，業據其提出戶籍謄本二件為證，且經證人即兩造
    之子連振華於原審到庭供證：「八十五年在中壢開小吃部有時會吵架，被告（即
    上訴人）經商失敗後，原告（即被上訴人）說要回高雄照顧弟弟，於是母親回到
    高雄與弟弟同住，但有斷斷續續打電話給我們三個小孩，：：：我不清楚母親在
    外的生活。」（見原審卷第五七頁）。另證人即兩造之女連育屏於原審供證：「
    兩造後來上去中壢做生意，因為意見不合而分開，我與大哥也住在中壢，二哥在
    高雄讀書。兩造吵架後，原告就回到高雄，我們依然住在中壢，兩造之後就沒有
    住在一起，我並不知道母親有與誰交往，那是母親的私事。」（見原審卷第三十
    頁），於本院亦到庭供證：「被上訴人因與上訴人吵架才搬回高雄與二哥連振逢
    住在一起：：：我贊成兩造離婚，他們有吵架、打架：：：：但是這次很嚴重，
    何我父親另有同居人，我也曾經看過。」「我小時候，父親即有跟女人同居，
    到目前都還有，他們在岡山、高雄都有同居，因為我爸爸在岡山做生意，而我們
    住高雄，我父親跟他同居的女人有曾經到高雄我們住的地方來住。」「我父親目
    前同居的女人與八十三年時同居之女人並不相同。」（見本院卷第六三頁、第九
    九頁），又上訴人亦自承在八十三年以前曾和女人同居，目前尚與其他女人有來
    往。但兩造自八十五年間起，即未再同住一起等事實。且上訴人曾因詐欺罪經法
    院判處有期徒刑八月，嗣於八十七年四月七日判刑確定後，即行逃匿遭發佈通緝
    ，遲至九十一年一月二十二日始到案執行，亦經原審調閱上訴人前科資料及本院
    八十六年度上易字第三一八一號刑事卷宗核閱無訛，應堪信被上訴人之前述主張
    為真實。
四、按夫妻有民法第一千零五十二條第一項以外之重大事由，難以維持婚姻者，夫妻
    之一方得請求離婚，但其事由應由夫妻之一方負責者，僅他方得請求離婚，民法
    第一千零五十二條第二項定有明文。是以該條項但書規定難以維持婚姻之重大事
    由，應由夫妻之一方負責者，僅他方得請求離婚，係為公允而設。故難以維持婚
    姻之重大事由，夫妻雙方均須負責時，應比較衡量雙方之有責程度，僅責任較輕
    之一方，得向責任較重之他方請求離婚，或有責程度相同時，雙方均得請求離婚
    ，始符公平（參閱最高法院九十年度台上字第八０四號、八十九年度台上字第二
    六八八號判決）。查本件上訴人因與其他女人同居，而時與被上訴人意見不合，
    致生爭執，被上訴人因無法忍受而於民國八十五年離家，迄今兩造分居已經七年
    餘，其間，上訴人又因犯詐欺罪遭法院判處有期徒刑八月確定，使被上訴人更難
    以期待與上訴人共營健全之婚姻生活，兩造之婚姻顯已出現重大破綻，客觀上無
    回復幸福圓滿狀態之可能。此自屬民法第一千零五十二條第一項各款所列以外之
    難以維持婚姻之重大事由。雖上訴人抗辯稱，伊與其他女人同居是經被上訴人默
    許，且被上訴人係因在外另行結交男友才離家云云，惟已為被上訴人所否認，而
    上訴人就此抗辯已自承雖伊曾就被上訴人與其他男性友人在公園會面情形予以錄
    影，然並未錄到親密動作等事實，此外亦迄未能舉證以實其說，上訴人前揭抗辯
    ，自無足採信。則本件難以維持婚姻之重大事由，應由上訴人一方負責，至為明
    顯，從而被上訴人依民法第一千零五十二條第二項訴請判決離婚，即為有理由，
    應予准許。至於被上訴人另以選擇合併方式，主張依民法第一千零五十二條第一
    項第十款請求判決離婚，因被上訴人依前揭法律規定請求判決離婚為有理由，是
    此併予主張即無審酌之必要，附此明。
五、綜上所述，原審判決准兩造離婚，經核尚無不合，上訴論旨指摘原判決不當，求
    予廢棄改判，非有理由，應予駁回。
六、本件事證已臻明確，兩造其餘攻擊防禦方法及所提證據，核與本案判決之結果無
    影響，爰不一一論述。
七、據上論結，本件上訴為無理由，依民事訴訟法第四百四十九條第一項、第七十八
    條，判決如主文。
中      華      民      國    九十二    年      八      月    二十九    日
                                      臺灣高等法院高雄分院民事第一庭
~B1審判長法官  黃金石
~B2法      官  魏式璧
~B3法      官  吳登輝
右為正本係照原本作成。
如對本判決上訴，須於判決送達後二十日內向本院提出上訴狀，其未表明上訴理由者
，應於上訴後二十日內向本院提出上訴理由書（均須按他造當事人之人數附繕本）。
上訴時應提出委任律師或具有律師資格之人之委任狀，並依附註條文規定辦理。
中      華      民      國    九十二    年      九      月      三      日
~B法院書記官  梁美姿
附註：
民事訴訟法第四百六十六條之一：
對於第二審判決上訴，上訴人應委任律師為訴訟代理人，但上訴人或其法定代理人具
有律師資格者，不在此限。
上訴人之配偶、三親等內之血親、二親等內之姻親，或上訴人為法人、中央或地方機
關時，其所屬專任人員具有律師資格並經法院認為適當者，亦得為第三審訴訟代理人。
第一項但書及第二項情形，應於提起上訴或委任時釋明之。
                                                                    Ａ


司法院資訊處製作；財團法人民間司法改革基金會備份。
